臺灣高等法院高雄分院刑事判決　　　　　　　　　　九十一年度上訴字第七五六號
　　上　訴　人
　　即　被　告　乙○○
　　指定辯護人　本院公設辯護人
右上訴人因強盜等案件，不服臺灣屏東地方法院九十一年度訴字第二三號中華民國九
十一年四月十六日第一審判決（起訴案號：臺灣屏東地方法院檢察署九十年度偵字第
一六○五號），提起上訴，本院判決如左：
      主  文
原判決關於強盜部分及其定應執行刑撤銷。
乙○○意圖為自己不法之所有，以強暴、脅迫至使不能抗拒，而使他人交付其財物，
累犯，處有期徒刑伍年陸月。
      事  實
一、乙○○曾犯麻醉藥品管理條例罪，經台灣高雄地方法院判處有期徒刑三月確定，
    甫於民國八十八年八月二十七日執行完畢。猶不知悔改，復基於意圖為自己不法
    所有之犯意，於九十年二月二十六日凌晨二時許之夜間，至屏東縣東港鎮○○路
    三十四之四號甲○○○之住處，以空手打開廚房窗戶，踰越窗戶之方法侵入屋內
    ，趁屋主甲○○○在睡覺及無人注意之際，先竊取甲○○○所有車號ＫＷＵ─四
    七九號機車之鑰匙一支得手後（此部分涉犯竊盜罪已經原審判決確定），欲再找
    尋甲○○○所有之物品時，適為在睡覺中之甲○○○發現其人在廚房，即大聲質
    問何人，乃乙○○竟另行起意，基於強盜之犯意，即自廚房衝至房內，以不詳之
    物抵住甲○○○背部及以手扭住甲○○○之手，且以手嗚住甲○○○之嘴巴之強
    暴方式，並以嚇令甲○○○交出金錢，並稱如不交出即予以殺死之脅迫方式，致
    甲○○○不能抗拒，而自身上取出現金新台幣七千一百元交予乙○○，得手後旋
    即離去，所得現金予以花用完畢。嗣於九十年三月一日二十二時三十分許，為警
    在屏東縣東港鎮○○路「最愛遊藝場」之公眾得出入之場所內，進行盤查勤務時
    ，因乙○○自身上誤取竊自甲○○○之上開機車駕照供警方檢查，而循線查獲。
二、案經屏東縣警察局東港分局移送台灣屏東地方法院檢察署檢察官偵查起訴。
      理  由
一、右揭事實業據上訴人即被告坦承不諱，核與被害人甲○○○於警、偵訊中及原審
    法院中指訴情節相符，復有照片附卷可稽。本件事證明確，被告犯行堪以認定。
二、查被告行為時，懲治盜匪條例係刑法之特別法，自應優先適用，而無適用刑法之
    餘地，公訴人認被告所為係犯修正前刑法第三百二十八條第一項強盜罪，而未引
    用懲治盜匪條例之規定，容有未洽。次查被告行為後，懲治盜匪條例業於九十一
    年一月三十日經總統公布廢止，而刑法第三百二十八條第一項亦於同日修正公布
    ，新舊法（即懲治盜匪條例第五條第一項第一款、修正後刑法第三百二十八條第
    一項）比較結果，新修正公布之刑法規定有利於被告，依刑法第二條第一項前段
    之規定，自應適用裁判時法，即修正後刑法第三百二十八條第一項之規定。是核
    被告強盜甲○○○財物所為，係犯修正後刑法第三百二十八條第一項之強盜罪，
    公訴人認被告所為係犯修正前刑法第三百二十八條第一項之規定，尚有未洽。（
    至最高法院24年上字第4673號判例所指強盜與竊盜，僅係取得財物之手段不同，
    而於圖為不法所有，以非法方法取得他人財物之點，兩者並無差異。原審認定上
    訴人等原有之犯意固在行竊，但於侵入住宅後，尚未竊得財物，因被事主發覺，
    即起意行強，進而強取鑰匙，並將事主抓傷而劫取財物，其圖為不法所有取得他
    人財物之犯意，仍相一貫，僅於中途變更其竊取手段為強取而已，其應成立強盜
    罪已無可疑。至夜間侵入，雖係本於竊盜之犯意而成，但因以後所用之手段，已
    由竊盜而變為強盜，則竊盜時之行為，即其強盜行為之一部，除在外把風之犯，
    對於強盜無意思聯絡，不算入結夥外，不能以其前段之行為，為加重竊盜未遂，
    後段之行為為普通強盜既遂，而從一重處斷一節，係指先竊盜未遂再變更其犯意
    ，進而強盜既遂之情形，與本案先竊盜既遂，後另行起意而另犯強盜罪之情形不
    同，併予敘明）。被告曾犯麻醉藥品管理條例罪，經台灣高雄地方法院判處有期
    徒刑三月確定，甫於民國八十八年八月二十七日執行完畢，有台灣高等法院被告
    全國前案紀錄表在卷可按，其五年之內再犯有期徒刑以上刑之本罪，為累犯，應
    依法加重其刑。被告於本案審理中，雖另辯稱其另犯三件強盜罪，與本案有連續
    犯關係，請求併案審理云云。惟經本院調閱臺灣屏東地方法院九十一年度訴字第
    一九七號判決結果，被告所犯之三件強盜案件，其時間均在九十一年一月十七日
    及十八日，此有上開案件起訴書及判決書各一份附卷可稽，與本件犯罪時間相差
    約十一月，且二案犯罪之手法有異，是二案所犯之罪，難認係基於概括之犯意反
    覆為之，自非屬連續犯，無裁判上一罪之關係，本院自無從併辦，被告此部份所
    辯自無可採，併予敘明。
三、原審就被告強盜部分，據以論罪科刑，固非無見。惟被告係踰越門窗，於夜間侵
    入住宅竊盜既遂後，始另行起意，另犯強盜罪，已如前述，即被告於犯強盜罪時
    ，已在被害人甲○○○之住宅內，並無另一踰越門窗，於夜間侵入住宅之行為，
    所為係犯修正後刑法第三百二十八條第一項之強盜罪，並非修正後刑法第三百三
    十條第一項之加重強盜罪（參見最高法院25年上字第3127號判例：原判決既認上
    訴人於夜間侵入某氏家內，擬將其略賣之際，臨時見財起意實施強盜，則其夜間
    侵入住宅，不外為實行略誘之手段，與強盜部分無關，就強盜而論，僅應構成刑
    法三百二十八條第一項之罪。），原判決認係犯修正後刑法第三百三十條第一項
    之加重強盜罪，自有未洽。被告上訴意旨，以其另犯三件強盜罪，與本案有連續
    犯關係，請求併案審理云云，指摘原判決不當，雖無理由，但原判決既有上開可
    議之處，自仍應由本院將原判決關於強盜部分撤銷改判，所定應執行刑亦應並予
    撤銷。爰審酌被告年輕力壯，犯罪之動機、目的、手段，犯罪時所受之刺激及其
    品性、生活狀況、智識程度、犯罪所生之損害，及犯罪後於偵查及原審法院初訊
    時否認犯行，毫無悔意，惟嗣坦承犯行向被害人甲○○○道歉，被害人甲○○○
    亦略表原諒之意等一切情狀，量處如主文第二項所示之刑。
四、被告被訴竊盜部分，已經被告於本院調查中撤回上訴確定在案。
據上論結，應依刑事訴訟法第三百六十九條第一項前段、第三百六十四條、第二百九
十九條第一項前段、修正後刑法第二條第一項前段、第三百二十八條第一項、第四十
七條，判決如主文。
本案經檢察官鄭文貴到庭執行職務。
中    華    民    國     九十一     年       七       月      十七      日
                              臺灣高等法院高雄分院刑事第九庭
                                  審判長法官  張明松
                                        法官  江泰章
                                        法官  任森銓
右正本證明與原本無異。
如不服本判決應於收受本判決後十日內向本院提出上訴書狀，其未述上訴理由者，
並得於提起上訴後十日內向本院補提理由書狀（均須按他造當事人之人數附繕本)「
切勿逕送上級法院」。
                                      書記官  施耀程
中    華   民    國     九十一     年       七       月       十九     日
本件論罪科刑法條：
修正後中華民國刑法第三百二十八條第一項：
意圖為自己或第三人不法之所有，以強暴、脅迫、藥劑、催眠術或他法，至使不能抗
拒，而取他人之物或使其交付者，為強盜罪，處五年以上有期徒刑。
                                                                        Ｋ
